臺灣新竹地方法院刑事判決　　　　　　　 95年度訴字第116號
公　訴　人　臺灣新竹地方法院檢察署檢察官
被　　　告　乙○○
　　　　　　　　　　現於臺灣新竹監獄另案執行中
指定辯護人　魏翠亭律師
上列被告因違反槍砲彈藥刀械管制條例案件，經檢察官提起公訴
（94年度核退偵字第115號），本院判決如下：
    主  文
乙○○未經許可，寄藏可發射子彈具有殺傷力之改造手槍，累犯
，處有期徒刑年肆月，併科罰金新臺幣拾萬元，罰金如易服勞
役，以新臺幣壹仟元折算壹日。扣案改造槍枝壹支（槍枝管制編
號0000000000號）及子彈貳顆均沒收。
    事  實
一、乙○○曾於民國83年間因背信及違反麻醉藥品管理條例案件
    ，經最高法院及本院分別以84年度台上字第1299號、83年度
    訴字第426號判決各判處有期徒刑7月。又於84年間因違反麻
    醉藥品管理條例等案件，經最高法院以84年度台上字第1492
    號判決判處有期徒刑6月、5年4月。嗣上開4罪經定應執行有
    期徒刑6年6月確定，自84年11月21日入監執行，於88年5月2
    6日因縮短刑期假釋出監，惟其於假釋期間另犯竊盜及贓物
    罪，經本院以90年度易字第574號、91年度竹北簡字第80號
    判決分別判處有期徒刑4月、3月，嗣定應執行有期徒刑6月
    確定，其假釋因此遭到撤銷，應另執行殘刑有期徒刑2年5月
    ，自91年4月3日入監執行，於93年12月31日因縮短刑期執行
    完畢。詎其不知悔改，明知陳禎祥（於91年間死亡）於90年
    農曆春節（即國曆1月24日）至元宵節（即國曆2月7日）期
    間內某日晚上在新竹縣竹北市新社國小操場所託管之具有殺
    傷力之仿BERETTA廠84型半自動手槍製造之玩具手槍換裝土
    造金屬槍管而成之改造手槍1支（槍枝管制編號：000000000
    0）、具殺傷力之土造子彈3顆均為槍砲彈藥刀械管制條例所
    管制之物品，非經許可，不得寄藏，竟基於非法寄藏具有殺
    傷力改造槍枝及土造子彈之犯意，予以收受並將之寄藏於新
    竹縣竹北市○○○路237號家中2樓房間之衣櫥內。嗣於94年
    3月25日21時30分許，乙○○之弟媳婦甲○○因其所有之手
    機、CD遺失，誤以為乙○○所竊而雙方發生口角爭執，乙○
    ○氣憤之下，竟基於恐嚇之犯意，將其寄藏於前開住處2樓
    房間衣櫥內之以布包著之前開槍枝1支放置於外套中，在其
    上開住處2樓通往3樓之樓梯處，於質問甲○○過程中，一時
    氣憤，將該槍枝由外套口袋取出並指向甲○○之加害生命、
    身體之方式恐嚇甲○○，使甲○○心生畏懼，致生危害於甲
    ○○之生命、身體之安全，經乙○○之弟丙○○阻擋，而乙
    ○○之友人黃君榮並趁機將槍枝搶走並報警處理（涉犯恐嚇
    罪部分業據本院於96年1月17日以95年度訴字第116號協商判
    決判處拘役59日）。嗣於同日22時許，為警趕往上址前查獲
    ，並扣得上開改造手槍1支及土造子彈共3顆。
    理  由
一、上揭被告乙○○寄藏扣案槍、彈之事實，業據被告於警詢、
    偵查中、本院行準備程序及審理時均坦承不諱，核與證人黃
    君榮於警詢及偵查中，及證人丙○○於警詢中陳述明確，並
    有扣案之改造手槍及土造子彈3顆及查獲當時現場照片11張
    可資佐證。而上開扣案之槍、彈經送鑑驗結果為：「一、送
    鑑改造手槍1支（槍枝管制編號0000000000號），認係由仿
    BERET TA廠84型半自動手槍製造之玩具手槍換裝土造金屬槍
    管而成之改造手槍，機械性能良好，可擊發適用子彈，認具
    殺傷力。二、改造子彈顆，認均係土造子彈（直徑約7.6m
    m金屬彈頭），採樣壹顆試射，可擊發，認具殺傷力。」，
    此有內政部警政署刑事警察局94年4月14日刑鑑字第0940050
    082號槍彈鑑定書附卷可稽（見94年度偵字第1667號卷第99
    頁至第101頁），是被告自白有與之相符之書證、物證佐之
    ，其自白真實性應足認定之，本件事證明確，被告犯行洵堪
    認定，應予依法論科。
二、被告行為後，刑法於94年2月2日修正公布，於95年7月1日施
    行，而行為後法律有變更者，適用行為時之法律，但行為後
    之法律有利於行為人者，適用最有利於行為人之法律，現行
    刑法第2條第1項訂有明文，此條規定乃與刑法第1條罪刑法
    定主義契合，而貫徹法律禁止溯及既往原則，係規範行為後
    法律變更所生新舊法律比較適用之準據法，是刑法第2條本
    身雖經修正，但刑法第2條既屬適用法律之準據法，本身尚
    無比較新舊法之問題，應一律適用裁判時之現行刑法第2條
    規定以決定適用之刑罰法律，先予敘明。又本次刑法修正之
    比較新舊法，應就罪刑有關之共犯、未遂犯、想像競合犯、
    牽連犯、連續犯、結合犯，以及累犯加重、自首減輕暨其他
    法定加減原因（如身分加減）與加減例等一切情形，綜其全
    部罪刑之結果而為比較，最高法院95年5月23日著有95年度
    第8次刑庭會議決議可資參照。
（一）本件被告行為時之槍砲彈藥刀械管制條例第8條第4項之法
      定刑為「三年以上十年以下有期徒刑，併科新臺幣七百萬
      元以下罰金」、同條例第12條第4項之法定刑為「五年以
      下有期徒刑，併科新臺幣三百萬元以下罰金」。又依被告
      行為時之刑法第33條第5款規定：「罰金為一元以上」。
      是被告行為時應併科罰金刑之法定最低刑度部分，經折算
      為新臺幣後，均為新臺幣3元以上。而95年7月1日公布施
      行之刑法第33條第5款規定：「罰金為新臺幣一千元以上
      」。就併科罰金刑法定最低刑度部分，比較新、舊法之結
      果，被告行為時之舊法對其較為有利。
（二）刑法第42條第2項原規定：「易服勞役以一元以上三元以
      下折算一日。但勞役期限不得逾六個月。」依修正前罰金
      罰鍰提高標準條例第二條前段（現已刪除）之規定，應就
      上開數額提高為一百倍折算一日，則被告行為時易服勞役
      之折算標準，應以銀元三百元即新臺幣九百元折算一日。
      刑法修正後，刑法第四十二條第三項規定：「易服勞役以
      新台幣一千元、二千元、三千元折算一日。但勞役期限不
      得逾一年。」。於折算結果均未逾六個月日數之情形下，
      比較新舊法條，自以修正後刑法第42條第3項前段之規定
      ，較有利於被告，自應適用修正後刑法第42條第3項前段
      規定，諭知易服勞役之折算標準。
（三）按刑法第47條第1項關於累犯之規定修正為受徒刑之執行
      完畢，或一部之執行而赦免後，5年以內「故意」再犯有
      其徒刑以上之罪者，為累犯，若再犯之罪為「過失犯」，
      則無累犯規定之適用，然依修正前刑法第47條之規定，過
      失犯亦可構成累犯，此項變動影響行為人之刑罰法律效果
      ，亦屬刑法第2條第1項之法律變更，應適用最有利於被告
      之法律，本件被告前受有期徒刑執行完畢，於5年以內再
      故意犯本件有期徒刑以上之罪，不論依修正前之刑法第47
      條，或修正後之刑法第47條第1項之規定，均構成累犯，
      對被告而言並無有利或不利之情形，自不生新舊法比較之
      問題。
（四）想像競合犯：被告於同時、地，未經許可寄藏可發射子彈
      具有殺傷力之改造手槍，及未經許可寄藏子彈犯行，係一
      行為觸犯數罪名，為想像競合犯，應依刑法第55條前段之
      規定，應從重之未經許可寄藏可發射子彈具有殺傷力之改
      造手槍罪論處，修正後第55條但書係科刑之限制，為法理
      之明文化，非屬法律之變更，附此敘明。
（五）從刑，係附屬於主刑，不生比較輕重問題；最高法院24年
      上字第5292號判例可供參考，故刑法修正時，關於沒收物
      之規定雖亦有變更，惟依上開說明，從刑沒收物之規定，
      自應隨同主刑所適用之刑法，據為沒收與否之認定。
三、論罪：
（一）核被告乙○○所為，係犯槍砲彈藥刀械管制條例第8條第4
      項之未經許可，寄藏可發射子彈具有殺傷力改造手槍罪、
      同條例第12條第4項之未經許可，寄藏子彈罪。按槍砲彈
      藥刀械管制條例上規定之「持有」與「寄藏」2種行為，
      固均為將物品置於自己實力支配之下，然前者乃指為自己
      管領之目的，將物品移入自己實力支配之下；後者則係以
      為他人管領之目的，將物品移入自己實力支配之下之意，
      其態樣、要件並不盡相同，本件被告之上開被查獲之槍枝
      及子彈尚無為自己管領之目的，將物品移入自己實力支配
      之下，已如前述，應屬「寄藏」行為。原起訴意旨以被告
      所為，係持有之犯行，容有未洽，已經蒞庭之公訴檢察官
      更正為槍砲彈藥刀械管制條例第8條第4項之未經許可，寄
      藏可發射子彈具有殺傷力改造手槍罪及同條例第12條第4
      項之未經許可寄藏子彈罪（見本院95年3月9日準備程序筆
      錄及檢察官補充理由書），併予敘明。
（二）被告係於同一時地寄藏上開槍枝及子彈，係以一行為同時
      觸犯上開2罪，為想像競合犯，應依刑法第55條之規定，
      從一重論以槍砲彈藥刀械管制條例第8條第4項之未經許可
      寄藏可發射子彈具有殺傷力之改造手槍罪。
四、科刑：
（一）被告曾於83年間因背信及違反麻醉藥品管理條例案件，經
      最高法院及本院分別以84年度台上字第1299號、83年度訴
      字第426號判決各判處有期徒刑7月。又於84年間因違反麻
      醉藥品管理條例等案件，經最高法院以84年度台上字第14
      92號判決判處有期徒刑6月、5年4月。嗣上開4罪經定應執
      行有期徒刑6年6月確定，自84年11月21日入監執行，於88
      年5月26日因縮短刑期假釋出監，惟其於假釋期間另犯竊
      盜及贓物罪，經本院以90年度易字第574號、91年度竹北
      簡字第80號判決分別判處有期徒刑4月、3月，嗣定應執行
      有期徒刑6月確定，其假釋因此遭到撤銷，應另執行殘刑
      有期徒刑2年5月，自91年4月3日入監執行，於93年12月31
      日因縮短刑期執行完畢等情，有臺彎高等法院被告前案紀
      錄表各一份在卷可憑，其於5年以內故意再犯本件有期徒
      刑以上之罪，為累犯，依修正後刑法第47條第1項之規定
      ，加重其刑。
（二）審酌被告未經許可受託寄藏具殺傷力之改造手槍、子彈之
      犯罪動機、目的，藏放槍彈之數量，及寄藏改造手槍及子
      彈對人身安全及社會治安所造成之潛在危害性甚大，犯後
      坦承犯行態度尚稱良好等一切情狀，量處如主文所示之刑
      及併科罰金，並就罰金部分，諭知易服勞役之折算標準，
      以資懲儆。
（三）從刑（沒收）：扣案具有殺傷力之仿BERETTA廠84型半自
      動手槍製造之槍枝換裝土造金屬槍管而成之改造手槍1枝
      （槍枝管制編號0000000000），及直徑約7.6mm之金屬彈
      頭之子彈2顆均屬違禁物，不問屬於犯人與否，均應依刑
      法第38條第1項第1款之規定宣告沒收；另經鑑定試射之土
      造子彈1顆已失其原有子彈之結構及效能，不再具有殺傷
      力，已非屬違禁物，爰不為沒收之宣告。
五、適用法律：
    據上論斷，刑事訴訟法第299條第1項前段、槍砲彈藥刀械管
    制條例第8條第4項、第12條第4項，刑法第2條第1項但書、
    第11條前段、第55條、第47條第1項、第42條第3項前段、第
    38條第1項第1款，判決如主文。
本案經檢察官陳榮林到庭執行職務
中　　華　　民　　國　　96　　年　　1 　　月　　24　　日
                  刑事第一庭審判長法　官  賴淑敏
                  　              法  官  黃美文
                                  法  官  李毓華
以上正本證明與原本無異。
如不服本判決應於收受本判決後十日內向本院提出上訴書狀，其
未敘述上訴理由者，並得於提起上訴後十日內向本院補提理由書
狀( 均須按他造當事人之人數附繕本 )「切勿逕送上級法院」。
中　　華　　民　　國　　96　　年　　1 　　月　　24　　日
                                   書記官  李佩真
附錄法條：
槍砲彈藥刀械管制條例第8條第4項
未經許可，持有、寄藏或意圖販賣而陳列第 1 項所列槍枝者，處
 3年以上10年以下有期徒刑，併科新臺幣700萬元以下罰金。
槍砲彈藥刀械管制條例第12條第4項
未經許可，持有、寄藏或意圖販賣而陳列子彈者，處 5 年以下有
期徒刑，併科新台幣 300 萬元以下罰金。
